【裁判字號】    98,易,200
【裁判日期】    980422
【裁判案由】    妨害自由
【裁判全文】
臺灣高雄地方法院刑事判決               98年度易字第200號
公  訴  人  臺灣高雄地方法院檢察署檢察官
被      告  乙○○
                    （現另案臺灣高雄監獄執行中）
上列被告因妨害自由案件，經檢察官提起公訴（97年度偵字第
27169 號），本院判決如下：
    主  文
乙○○共同犯侵入建築物附連圍繞之土地罪，處有期徒刑參月，
如易科罰金，以新臺幣壹仟元折算壹日。
    事  實
一、乙○○與丙○○（另經本院以97年度審易字第2554號、第25
    57號判決確定在案），明知位於高雄縣美濃鎮○○里○○路
    361 號之礦泉水工廠，係由甲○○所經營，竟共同基於無故
    侵入他人建築物附連圍繞土地之犯意聯絡，在未獲甲○○同
    意，無權進入其建築物附連圍繞土地之情形下，仍於民國97
    年8 月7 日上午8 時許，由乙○○駕駛車號VW-4279 號自小
    客車搭載丙○○，前往該礦泉水工廠，並進入該礦泉水工廠
    附連圍繞之土地，再由丙○○在前，乙○○在後之前進方式
    ，沿該礦泉水工廠內貨櫃屋之樓梯欲爬上貨櫃屋，經甲○○
    在貨櫃屋內聽聞工廠門前有停車及人行腳步聲，即埋伏於貨
    櫃屋之門後，待丙○○開門與之發生肢體衝突，乙○○見狀
    隨即跑下樓梯，駕駛前開自小客車搭載丙○○逃離現場，經
    甲○○記下該自小客車車牌號碼後，報警循線查獲。
二、案經甲○○訴由高雄縣政府警察局旗山分局報請臺灣高雄地
    方法院檢察署檢察官偵查起訴。
    理  由
一、證據能力部分：
（一）證人即被害人甲○○於警詢中所為之陳述，依陳述整體、
      實質內容而言，核與其於本院審理中之陳述大致相符，是
      前開警詢中之陳述即不符合刑事訴訟法第159 條之2 有關
      傳聞例外之規定，不得作為認定本案犯罪事實有無之證據
      ，而無證據能力。
（二）證人甲○○、張徐春玲（甲○○之妻）、丙○○於偵訊中
      所為之陳述，係經檢察官告以拒絕證言權、具結之義務及
      偽證罪之處罰後，再命其朗讀結文並具結後所為之陳述，
      核其製作筆錄過程，並無違法取供述或證明力明顯過低之
      瑕疵，所為陳述係出於供述者之真意，皆具信用性。況於
      本院審理時，已依人證調查程序，傳喚證人甲○○、丙○○到場，命其立於證人之地位經當事人當庭交互詰問，並
      使被告有與之對質及詰問之機會，認已完足為合法調查之
      證據，並保障被告之對質詰問權，是以證人甲○○、丙○○於偵查中所為陳述作為證據，並無任何不當，當有證據
      能力。而被告於本院審理中未聲請傳喚證人張徐春玲，其
      既自願放棄對證人之對質詰問權，則引用該證人於偵訊中
      之證述，對被告之詰問權並無影響，又其於偵訊中業經合
      法具結作證，業如前述，其偵訊中之證述，自有證據能力
      。
（三）卷附照片2 張，乃以科學、機械之方式對於查獲當時之情
      況所為忠實且正確之紀錄，性質上並非供述證據，故無傳
      聞法則之適用，於此又查無不得為證據之狀況，自均具有
      證據能力。
二、訊據被告矢口否認有何侵入他人建築物附連圍繞土地之犯行
    ，並辯稱：我根本沒有進去礦泉水工廠的圍牆裡面，而且丙○○下車去做什麼我也不知道，我以為他去路邊小便云云。
    惟查：
（一）97年8 月7 日上午8 時許，乙○○駕駛車號VW-4279 號自
      小客車搭載丙○○，行經甲○○所經營，位於高雄縣美濃
      鎮○○里○○路361 號之礦泉水工廠，乙○○即停車讓丙○○下車進入該礦泉水工廠，嗣因丙○○與在內之甲○○
      發生爭執，於頭部受有傷勢，流有鮮血之情況下，由乙○○駕駛前開自小客車搭載丙○○離開等情，業據證人甲○○、張徐春玲、丙○○於偵訊中證述明確，並有現場照片
      2張在卷可稽，此部分事實，堪以認定。
（二）被告雖辯稱沒有進入該礦泉水工廠內云云，惟證人甲○○
      於偵訊中證述：當天我人在貨櫃屋內，有兩個歹徒要爬上
      貨櫃屋，踩在貨櫃屋的鐵梯上，兩個人都有步上樓梯，由
      丙○○走在前面，我跟他打架的時候，乙○○就跑去開車
      等語（偵27169 卷第5- 9頁）；並於本院審理中證稱：當
      天爬上貨櫃屋鐵梯的人就是乙○○與丙○○，他們一前一
      後的前進，我與丙○○爭執的時候，乙○○馬上就轉身回
      去開車等語（本院卷第39-41 頁）。佐以證人丙○○於偵
      訊中證稱：當天是乙○○開車載我，我有進去圍牆裡面，
      屋主原本在貨櫃屋內，後來有下來用拐杖打我的頭，我前
      額流血，就叫乙○○載我就醫等語（偵30200 卷第5-7 頁
      ）；並於本院審理中證稱：當天由乙○○開車載我，準備
      從廣興土地廟出發去美濃車站，雖然路程不超過5 分鐘，
      但我還是在礦泉水工廠前叫他停車讓我下車小便，我本來
      在那邊上班，所以我知道那邊沒有營業，才會進去，後來
      我被老闆拿拐杖以為我要偷東西而敲我，乙○○就載我去
      看醫生等語（本院卷第35-39 頁）。足認丙○○明知該工
      廠係甲○○所有，其已非該工廠員工，自無理由進入該工
      廠，卻因試圖進入架設於工廠內之貨櫃屋，而與甲○○發
      生爭執，並遭打傷前額流血。丙○○雖稱僅係進去工廠小
      便，但證人甲○○當時係在貨櫃屋內，若要拿拐杖下樓梯
      驅離丙○○，兩人之間應有一段距離，丙○○見有人從貨
      櫃屋內出現，應可趕快逃離，怎會與甲○○發生爭執，甚
      至於遭以拐杖打傷前額？可見丙○○被發現當時，距離甲○○之距離不遠，且沒有足夠反應時間，才會有此爭執及
      受傷情況發生。既此，則證人甲○○已明確見證到場之人
      ，自應以其證述較為可採。是被告前開所辯，顯與事實相
      違，無足採信。
（三）雖證人張徐春玲於偵訊中證稱：當天我在貨櫃屋內，有聽
      到歹徒的腳步聲，後來我先生與歹徒吵架、打架，歹徒就
      跑走了，歹徒跑出去的時候，我有看到2 個人，雖然我沒
      有看清楚歹徒的臉，但是我有看到他頭部有流血等語（偵
      27169 卷第5-9 頁）。無法明確認定當天在貨櫃屋前與甲○○發生爭執之人為何，但與證人甲○○之前開證詞相佐
      ，已可認定當天在場之人非僅有丙○○1 人而已。是證人
      丙○○雖於偵訊及本院審理中一再表示：當天只有我一個
      人進去工廠，乙○○都在車上等我，沒有進去云云。然其
      與被告係朋友關係，被告又係因其而身陷本罪，則其所言
      自係為被告脫罪所用，且與事實相違，要無足採。況被告
      既搭載丙○○至該礦泉水工廠，並共同進入該工廠內，爬
      上鐵梯欲進入工廠內之貨櫃屋，而丙○○又已經離職，被
      告見丙○○進入該礦泉水工廠未為拒絕反倒一同前往之，
      待丙○○遭人打傷後，也不問原因就搭載丙○○離去，免
      於遭人逮捕之危險，可認其已知丙○○所為係無故侵入他
      人建築物附連圍繞土地之行為，自與丙○○有犯意聯絡及
      行為分擔。是被告辯稱其不知丙○○有進入工廠乙節，尚
      屬無稽。
（四）綜上，本件被告無故侵入他人建築物附連圍繞土地之犯行
      ，事證明確，應依法論科。
三、核被告所為，係犯刑法第306 條第1 項侵入建築物附連圍繞
    之土地罪。被告與丙○○就上開犯行，有犯意聯絡及行為分
    擔，應論以共同正犯。爰審酌被告率爾進入他人建築物四周
    之土地，造成對於居住權、隱私權之侵害，足見被告未能尊
    重他人之權利，其行為應予懲罰，然念及被告前未曾受有期
    徒刑之宣告，素行尚可，及其動機、手段、目的等一切情狀
    ，量處如主文所示之刑，復斟酌其為高職畢業，經濟狀況勉
    持等情，並諭知如主文所示之易科罰金折算標準。
據上論斷，應依刑事訴訟法第299 條第1 項前段，刑法第306 條
第1 項、第28條、第41條第1 項前段，刑法施行法第1 條之1 ，
判決如主文。
本案經檢察官許怡萍到庭執行職務。
中    華    民    國    98    年    4     月    22    日
                刑事第十二庭  審判長法  官  黃建榮
                                    法  官  李殷君
                                    法  官  楊珮瑛
以上正本證明與原本無異。
如不服本判決應於收受送達後10日內向本院提出上訴書狀，並應
敘述具體理由；如未敘述上訴理由者，應於上訴期間屆滿後20日
內向本院補提理由書（均須按他造當事人之人數附繕本）「切勿
逕送上級法院」。
中    華    民    國    98    年    4     月    23    日
                                    書記官  郭南宏
附錄本件論罪科刑法條全文：
中華民國刑法第306條
無故侵入他人住宅、建築物或附連圍繞之土地或船艦者，處1 年
以下有期徒刑、拘役或3 百元以下罰金。
無故隱匿其內，或受退去之要求而仍留滯者，亦同。


司法院資訊處製作；財團法人民間司法改革基金會備份。
